---
title: "Labo1"
output: html_document
date: "2024-02-22"
---

### Problema 3

```{r archivo}
Estudiantes<-read_excel('C:/Users/PC/OneDrive - Universidad EAFIT/Semestre 5/Stastistics/Lab 1/Estudiantes.xlsx')
View(Estudiantes)
```

### Problema 4

-   ID_estudiante: cuantitativo discretas
-   Categoría: cualitativo ordinal
-   Sede: Cualitativo nominal
-   Clasificación_Bachillerato: cualitativo ordinal
-   Clasificación_Primaria: Cualitativo ordinal
-   Interés_Biología: cualitativo nominal
-   Puntaje_Biología: cuantitativo continuo
-   Interés_Lenguaje: Cualitativo nominal
-   Puntaje_Lenguaje: Cuantitativo continuo
-   Interés_Matemáticas: Cualitativo nominal
-   Puntaje_Matemáticas: Cuantitativo continuo
-   Interés_Humanidades: Cualitativo nominal
-   Puntaje_Humanidades: Cuantitivo continuo
-   Estímulo_Municipal: Cualitativo nominal
-   Beca_Municipal: Cuantitativo discreto
-   Estímulo_Departamental: Cualitativo nominal
-   Beca_Departamental: Cuantitativo discreto
-   Estímulo_Nacional: Cualitativo nominal
-   Beca_Nacional: Cuantitativo discreto \### Problema 6

### Problema 5

```{r categoria_abs}
(estudiantes_categoria<-table(Estudiantes$Categoría))
barplot(estudiantes_categoria)
```

```{r categoria_rel}
(rel_cat<-table(Estudiantes[2])/length(Estudiantes$Categoría))
barplot(rel_cat)
```

-   La moda se encuentra en las categorías 3 y 5
-   La gráfica presenta una distribución asimétrica negativa.
-   No hay diferencias significativas entre la cantidad de personas de una categoría con la cantidad de personas de otra categoría, lo que significa una muestra significativa.

```{r sede_abs}
(af<-table(Estudiantes$Sede))
barplot(af)
```

```{r sede_rel}
(rf<-table(Estudiantes$Sede))/length(Estudiantes$Sede)
barplot(rf)
```

-   La moda está en la zona urbana del municipio, lo que significa que la mayoría de los estudiantes están o estuvieron en una sede urbana del municipio.
-   La minoría de los estudiantes estuvo en una sede rural étnica.

```{r clbh_abs}
(abs<-table(Estudiantes$Clasificación_Bachillerato))
barplot(abs)
```

```{r f_bch}
(af<-table(Estudiantes$Clasificación_Bachillerato)/length(Estudiantes$Clasificación_Bachillerato))
barplot(af)
```

-   Los rendimientos de los estudiantes están distribuidos prácticamente equitativamente ya que la diferencia entre el valor menos y el valor mayor es de apenas 0.5%.

```{r clasi_primaria_abs}
(fa<-table(Estudiantes$Clasificación_Primaria))
barplot(fa)
```

```{r clasi_primaria_f}
(fr<-table(Estudiantes$Clasificación_Primaria)/length(Estudiantes$Clasificación_Primaria))
barplot(fr)
```

-   La mayoría de los estudiantes tuvo un rendimiento bajo o un rendimiento superior en su educación primaria.
-   La moda se encuentra en un rendimiento superior.
-   Muchos estudiantes de rendimiento superior en primaria bajaron a los otros niveles en su educación bachillerato
-   Muchos estudiantes en rendimiento bajo pasaron a rendimientos mejores en su educación bachillerato. \### Problema 6
### Problema 6
```{r rend_sup_sede}
(fa<- table(Estudiantes[Estudiantes$Clasificación_Bachillerato=="REND_SUPERIOR",]$Sede))
barplot(fa)
```

-   Las escuelas urbanas tienen la mayoría de estudiantes con rendimiento superior, siendo la moda la escuela urbana del municipio con 167 estudiantes.
-   Las escuelas con menos estudiantes con rendimiento superior son las escuelas rurales. 
### Problema 7

```{r rend_alt}
(fa<- table(Estudiantes[Estudiantes$Clasificación_Bachillerato=="REND_ALTO",]$Sede))
barplot(fa)
```

-   La gráfica presenta una distribución asimétrica negativa favoreciendo a los estudiantes de sedes urbanas, es decir, la mayoría de estudiantes con rendimiento alto se encuentra en sedes urbanas.
-   Los estudiantes en sedes rurales tuvo menos estudiantes con rendimiento superior, siendo la sede rural la sede que tuvo menos estudiantes con rendimiento alto.

```{r rend_med}
(fa<- table(Estudiantes[Estudiantes$Clasificación_Bachillerato=="REND_MEDIO",]$Sede))
barplot(fa)
```

-   En la sede rural están la mayoría de los estudiantes con rendimiento medio.
-   El segundo lugar en estudiantes con rendimiento medio es la sede urbana del municipio.

```{r rend_infe}
(fa<- table(Estudiantes[Estudiantes$Clasificación_Bachillerato=="REND_INFERIOR",]$Sede))
barplot(fa)
```

-   La mayoría de estudiantes con rendimiento medio está en escuelas de sede rural, siendo la moda la sede rural étnico.
-   En las sedes urbanas está la minoría de estudiantes con rendimiento inferior, siendo la minoría la sede urbana de la ciudad.

```{r rend_bajo}
(fa<- table(Estudiantes[Estudiantes$Clasificación_Bachillerato=="REND_BAJO",]$Sede))
barplot(fa)
```

-   La sede con más estudiantes con rendimiento bajo fue la sede rural.
-   La segunda sede con más estudiantes con rendimiento bajo fue la urbana del municipio. 

### Problema 8

```{r inte_math}
punt<-Estudiantes[Estudiantes$Interés_Matemáticas==1,]$Puntaje_Matemáticas
matrix(punt)
```

### Problema 9

```{r punt_subjs}
(mean(Estudiantes$Puntaje_Biología))
(mean(Estudiantes$Puntaje_Humanidades))
(mean(Estudiantes$Puntaje_Lenguaje))
(mean(Estudiantes$Puntaje_Matemáticas))
```

- Biología: 50.38
- Humanidades: 61.83
- Lenguaje: 39.67
- Matemáticas: 50.36

El área con mejor rendimiento fue Humanidades, luego le siguen Biología y Matemáticas, quedando Lenguaje como el área con menor rendimiento por parte de los estudiantes. 

### Problema 10

```{r max_biolo_cat}
max<-0
category<-0
total<-0
for (i in 1:5) {
  biology_category <- sum(Estudiantes[Estudiantes$Categoría==i,]$Puntaje_Biología)
  total<-total+biology_category
  if (biology_category > max) {
    max <- biology_category
    category<-i
  }
}
(max)
(category)
(percentage<-max*100/total)
```

La categoría con mejor puntaje será la categoría 1, con puntaje acumulado de 24992.06 y un porcentaje de 24.83% respecto al total del puntaje acumulado.

```{r max_leng_cat}
max<-0
category<-0
total<-0
for (i in 1:5) {
  score <- sum(Estudiantes[Estudiantes$Categoría==i,]$Puntaje_Lenguaje)
  total<-total+score
  if (score > max) {
    max <- score
    category<-i
  }
}
(max)
(category)
(percentage<-max*100/total)
```

La categoría con mejor puntaje en Lenguaje es la categoría 3, con un puntaje de 316557568 acumulado y un 39.94% del total del puntaje acumulado de todos los estudiantes.

```{r max_math_cat}
max<-0
category<-0
total<-0
for (i in 1:5) {
  score <- sum(Estudiantes[Estudiantes$Categoría==i,]$Puntaje_Matemáticas)
  total<-total+score
  if (score > max) {
    max <- score
    category<-i
  }
}
(max)
(category)
(percentage<-max*100/total)
```

La categoría con mejor puntaje en matemáticas es la categoría 1, teniendo un total acumulado de 22116.31, siendo un 21.98% del total acumulado de todos los estudiantes.

```{r max_hum_cat}
max<-0
category<-0
total<-0
for (i in 1:5) {
  score <- sum(Estudiantes[Estudiantes$Categoría==i,]$Puntaje_Humanidades)
  total<-total+score
  if (score > max) {
    max <- score
    category<-i
  }
}
(max)
(category)
(percentage<-max*100/total)
```

La categoría con mejor puntaje en humanidades es la 3, teniendo un acumulado de 27669.71, siendo eso un 22.4% del total del acumulado de todos los estudiantes.

### Problema 11

Rural absoluto

```{r rend_rural_pr}
(abs_r_pr<-table(Estudiantes[Estudiantes$Sede=="RURAL",]$Clasificación_Primaria))
```

Rural relativo

```{r rend_rural_rpr}
(rel_r_pr<-table(Estudiantes[Estudiantes$Sede=="RURAL",]$Clasificación_Primaria)/length(Estudiantes[Estudiantes$Sede=="RURAL",]$Clasificación_Primaria))
```

Rural étnico absoluto

```{r rend_ruet_pr}
x<-Estudiantes[Estudiantes$Sede=="RURAL ÉTNICO",]$Clasificación_Primaria
(abs_re_pr<-table(x))
```

Rural étnico relativo

```{r rend_ruret_rpr}
x<-Estudiantes[Estudiantes$Sede=="RURAL ÉTNICO",]$Clasificación_Primaria
(rel_re_pr<-table(x)/length(x))
```

Urbano ciudad absoluto

```{r rend_urcity_pr}
x<-Estudiantes[Estudiantes$Sede=="URBANA CIUDAD",]$Clasificación_Primaria
(abs_uc_pr<-table(x))
```

Urbana ciudad relativo

```{r rend_urcity_rpr}
x<-Estudiantes[Estudiantes$Sede=="URBANA CIUDAD",]$Clasificación_Primaria
(rel_uc_pr<-table(x)/length(x))
```

Urbana municipio absoluta

```{r rend_urstate_pr}
x<-Estudiantes[Estudiantes$Sede=="URBANA MUNICIPIO",]$Clasificación_Primaria
(abs_um_pr<-table(x))
```

Urbana municipio relativa

```{r rend_urstate_rpr}
x<-Estudiantes[Estudiantes$Sede=="URBANA MUNICIPIO",]$Clasificación_Primaria
(rel_um_pr<-table(x)/length(x))
```

### Problema 12

Rural absoluto

```{r rend_rural_col}
x<-Estudiantes[Estudiantes$Sede=="RURAL",]$Clasificación_Bachillerato
(abs_r_col<-table(x))
```

Rural relativo

```{r rend_rural_rcol}
x<-Estudiantes[Estudiantes$Sede=="RURAL",]$Clasificación_Bachillerato
(rel_r_col<-table(x)/length(x))
```

Rural étnico absoluto

```{r rend_ruralet_col}
x<-Estudiantes[Estudiantes$Sede=="RURAL ÉTNICO",]$Clasificación_Bachillerato
(abs_re_col<-table(x))
```

Rural étnico relativo

```{r rend_ruralet_rcol}
x<-Estudiantes[Estudiantes$Sede=="RURAL ÉTNICO",]$Clasificación_Bachillerato
(rel_re_col<-table(x)/length(x))
```

Urbana ciudad absoluta

```{r rend_urcity_col}
x<-Estudiantes[Estudiantes$Sede=="URBANA CIUDAD",]$Clasificación_Bachillerato
(abs_uc_col<-table(x))
```

Urbana ciudad relativa

```{r rend_urcity_rcol}
x<-Estudiantes[Estudiantes$Sede=="URBANA CIUDAD",]$Clasificación_Bachillerato
(rel_uc_col<-table(x)/length(x))
```

Urbana municipio absoluta

```{r rend_urstate_col}
x<-Estudiantes[Estudiantes$Sede=="URBANA MUNICIPIO",]$Clasificación_Bachillerato
(abs_um_col<-table(x))
```

Urbana municipio relativa

```{r rend_urstate_rcol}
x<-Estudiantes[Estudiantes$Sede=="URBANA MUNICIPIO",]$Clasificación_Bachillerato
(rel_um_col<-table(x)/length(x))
```

1.  Lo que puede observarse respecto a la clasificación en primaria es que muchos alumnos mejoraron su rendimiento, pasando de rendimiento bajo a los niveles superiores, pero al igual muchos estudiantes bajaron su rendimiento, pasando de rendimiento superior a los niveles inferiores. También puede observarse que la educación bachillerato en las sedes urbanas es significativamente mejor, debido a que en éstas la mayoría de estudiantes obtuvieron un rendimiento superior, alto y medio. Mientras que en las sedes rurales la mayoría obtuvo puntajes inferior, medio y bajo.
2.  La regla que se utilizó fue clasificarlos según su rendimiento en este orden:

-   Rendimiento superior
-   Rendimiento alto
-   Rendimiento medio
-   Rendimiento inferior
-   Rendimiento bajo

Siendo el rendimiento superior el más alto y el rendimiento bajo el de menor rango.

### Problema 13

Rendimiento primaria sede rural

```{r d_r_pr}
barplot(abs_r_pr)
barplot(rel_r_pr)
```

Rendimiento primaria rural étnico

```{r d_re_pr}
barplot(abs_re_pr)
barplot(rel_re_pr)
```

Rendimiento primaria urbano ciudad

```{r d_uc_pr}
barplot(abs_uc_pr)
barplot(rel_uc_pr)
```

Rendimiento primaria urbano municipio

```{r d_um_pr}
barplot(abs_um_pr)
barplot(rel_um_pr)
```

Rendimiento bachillerato sede rural

```{r d_r_col}
barplot(abs_r_col)
barplot(rel_r_col)
```

Rendimiento bachillerato rural étnico

```{r d_re_col}
barplot(abs_re_col)
barplot(rel_re_col)
```

Rendimiento bachillerato urbano ciudad

```{r d_uc_col}
barplot(abs_uc_col)
barplot(rel_uc_col)
```

Rendimiento bachillerato urbano municipio

```{r d_um_col}
barplot(abs_um_col)
barplot(rel_um_col)
```

## Bloque 2

### Problema 14

```{r info_est_ampliada}
(Estimulos<-Estudiantes$Estímulo_Departamental+Estudiantes$Estímulo_Municipal+Estudiantes$Estímulo_Nacional)
(valor_becas<-Estudiantes$Beca_Departamental+Estudiantes$Beca_Municipal+Estudiantes$Beca_Nacional)
Info_Estudiantes_ampliada<-cbind(Estudiantes, Estimulos)
(Info_Estudiantes_ampliada<-cbind(Info_Estudiantes_ampliada, valor_becas))
View(Info_Estudiantes_ampliada)
```

### Problema 15

```{r some_scolarship}
estudiantes_filter<-Info_Estudiantes_ampliada[Info_Estudiantes_ampliada$Estimulos>=1,]$valor_becas
estudiantes_filter
```

### Problema 16

```{r some_scolarship_hist}
hist(estudiantes_filter)
```

El 89% de los estudiantes posee estímulos por menos de \$500.000 con sus becas. El otro 11% posee estímulos que superan los \$500.000.

### Problema 17

```{r some_scolarship_hist_r}
(my_hist$counts<-my_hist$counts*100/sum(my_hist$counts))
plot(my_hist)
```
De nuevo se puede identificar que el 89.5% de los estudiantes obtuvieron estímulos por menos de 500.000, mientras que el 10.5% obtuvo estímulos por más de 500.000.
### Problema 18
```{r some_scolarship_hist_r}
hist(estudiantes_filter, main="Estímulos vs Cantidad Estímulos", xlab="Valor estímulos", ylab="Cantidad estudiantes", col="lightblue",border="darkorange", cex.main=1.5 , cex.axis=0.6, cex.lab=1.5, labels=1, angle=45)
```

## Bloque 3

### Problema 19

```{r some_scolarship_list_id}
(algun_estimulo<-Info_Estudiantes_ampliada[Info_Estudiantes_ampliada$Estimulos>=1,]$ID_estudiante)
```
```{r some_re_scolarship_list_id}
(algun_restimulo<-Info_Estudiantes_ampliada[Info_Estudiantes_ampliada$Estimulos>=1&Info_Estudiantes_ampliada$Sede=="RURAL ÉTNICO",]$ID_estudiante)
```
